---
Title: "BAS Cycling: Business Intelligence Fallstudie - Aufgabe 3"
Author: Amanullah Enayat
Date: "2026-07-11"
output:
  pdf_document: default
  html_document:
    df_print: paged
---

### Schritt 1: Technisches Setup in RStudio
Für unsere Analyse installieren wir das Paket readxl, um Excel-Dateien (.xls und .xlsx) in R einlesen zu können. Dieses Paket enthält die spezialisierte Funktion read_excel.

### Wichtige Grundlagen zum Paket-Management:
`library()`: Dies ist die Funktion, mit der wir ein bereits installiertes Paket (zum Beispiel `library(readxl)`) in unsere aktuelle R-Sitzung laden.
### Verfügbarkeit: Erst nachdem der Befehl library(readxl) ausgeführt wurde, stehen uns die speziellen Funktionen des Pakets zur Verfügung.
### Funktion vs. Variable: read_excel ist die eigentliche Anweisung, mit der Daten aus einer Excel-Tabelle einer Variablen zugewiesen werden (z. B. `meine_daten <- read_excel(...)`).
### Base R: Im Gegensatz dazu ist `split()` eine Funktion, die bereits fest in die Programmiersprache R integriert ist und kein extra Laden eines Pakets erfordert (Conversation History).

### Um sicherzustellen, dass die in unserem  Projekt verwendeten Pakete und deren exakte Versionen gespeichert und für die Zukunft festgehalten werden, installieren wir das Paket `renv` über die Console. Nach die Installation führen wir das Befehl ` renv::init() ` aus, um es in unserem Projekt integreiren.


#

read_excel("data/Transaktionen_Apriori.xlsx")

#

### Schritt 2: Datenimport und Vorbereitung (KDD)
Der erste technische Schritt im KDD-Prozess (Knowledge Discovery in Databases) ist der Import der Daten. Mit der folgenden Funktion laden wir die speziell für diese Aufgabe bereitgestellten Transaktionsdaten.

# Laden der Bibliothek

```{r}
library(readxl)
```

### Import der Transaktionsdatei
Wir importieren nun die Datei Transaktionen_Apriori.xlsx in RStudio. Da unsere Datei in einem Unterordner namens „data“ liegt, nutzen wir einen relativen Pfad. Dabei schreiben wir den Ordnernamen, gefolgt von einem Vorwärts-Schrägstrich `(/)` und dem Dateinamen in Anführungszeichen.

### Wichtiger Hinweis: Wenn wir die Funktion ohne Zuweisung ausführen, wird das Ergebnis nur in der Konsole angezeigt und nicht für spätere Schritte (wie die Gruppierung)gespeichert (Conversation History).

# Import der Daten aus dem Unterordner "data"
# Hinweis: In einem echten Projekt nutzen wir `"<-"`, um die Daten zu speichern.

```{r}
read_excel("data/Transaktionen_Apriori.xlsx")
```